臺灣高等法院刑事判決
111年度上訴字第138號
上  訴  人  
即  被  告  林秋陽



選任辯護人  謝文郡律師（法扶律師）
上列上訴人因誣告案件，不服臺灣新北地方法院110年度訴字第2
60號，中華民國110年11月18日第一審判決（起訴案號：臺灣新
北地方檢察署109年度偵字第6896號），提起上訴，本院判決如
下：
    主  文
上訴駁回。
    事  實
一、林秋陽自民國107年7月1日起，在新北市○○區○○○路000巷0○0
    號2樓（起訴書及原審判決均誤載為「1之14號」，應予更正
    ）之馬賽山莊社區施作室內裝潢工程，林秋萍則係上開社區
    之住戶及管理委員會財務委員。林秋陽明知林秋萍並未指使
    該社區總幹事郭柄宏（起訴書及原審判決書均誤載為郭「炳
    」宏）於107年7月6日至9日間，前往前開工地毆打林秋陽成
    傷，或恐嚇林秋陽交付財物之情事，竟意圖使林秋萍受刑事
    處分，基於誣告之犯意，於107年8月1日遞狀向臺灣新北地
    方檢察署（下稱新北地檢署）對林秋萍提出傷害及恐嚇取財
    （未遂）告訴。嗣經新北地檢署檢察官查明上開實情，以10
    8年度偵字第2613號為不起訴處分後，林秋陽復聲請再議，
    經臺灣高等檢察署發回後，再由新北地檢署檢察官以108年
    度偵續字第123號為不起訴處分而確定（下稱前案）。
二、案經林秋萍告訴新北地檢署檢察官偵查起訴。
    理  由
壹、程序方面：
一、被告林秋陽於本院109年度上訴字第2373號誣告案件，係被
    訴於108年4月30日，具狀向新北地檢署誣指告訴人林秋萍教
    唆郭柄宏先後為如下行為：①於107年7月6日，故意將信件銷
    毀或退回寄件單位而未轉交被告，致生損害於被告；②於107
    年7月3日，強逼被告將房間鑰匙交與郭柄宏，使人行無義務
    之事；③於107年7月中旬某日，無故侵入被告住處，而涉有
    教唆毀損、教唆強制及教唆侵入住宅等犯行此節，有該案本
    院判決在卷可憑（見原審訴字卷第107至110頁），核與本案
    被告是被訴於107年8月1日具狀向新北地檢署提出前案傷害
    及恐嚇取財告訴之行為皆不相同，屬不同案件，本案非該案
    既判力所及，自仍應獨立審判，被告主張本案與該案為同一
    案件，不應該再判其有罪云云（見本院卷第158頁），容有
    誤解，並非可採。
二、被告雖主張告訴人已表示不要再告我，告訴人林秋萍於原審
    亦陳稱：希望法官給被告一個機會等語（見原審審訴卷第76
    頁），然本案被告被訴者為刑法第169條之誣告罪，非告訴
    乃論之罪，則不論告訴人是否有意撤回告訴，本院仍應依法
    審究被告所涉本案犯行，被告此部分之主張，尚無從為有利
    於其之認定。
三、證據能力部分：
㈠、本判決下引具傳聞性質之各項供述證據經本院於審判期日調
    查證據時提示並告以要旨後，當事人、辯護人均未於言詞辯
    論終結前就證據能力部分有所異議（僅爭執證明力，見本院
    卷第190至191頁、第241至243頁），本院復查無該等證據有
    違背法定程序取得或顯不可信之情狀，揆諸刑事訴訟法第15
    9條之5規定，應均有證據能力。
㈡、至本件認定事實所引用之非供述證據，並無證據證明係公務
    員違背法定程序所取得，亦查無顯不可信或不得作為證據之
    情形，且經本院於審判期日依法進行證據之調查、辯論，被
    告於訴訟上之程序權即已受保障，亦應有證據能力。
貳、認定犯罪事實所憑之證據及理由：
一、訊據被告固坦承有對告訴人林秋萍提出前案告訴之行為，惟
    否認有誣告犯行，辯稱：我所述均屬事實，沒有誣告，郭柄
    宏真的有打我，把我錢拿走，許志守有看到，詹惠娟有講說
    郭柄宏打我是林秋萍叫他做的等語。辯護人則為被告辯護稱
    ：①關於被告指控受郭柄宏毆打及索費部分，有被告提出之
    診斷證明書佐證，許志守也有證述被告受郭柄宏毆打及索取
    保護費之事，被告指控並非無據，雖被告與許志守證述有些
    前後不一情形，有可能是時間已久或記憶有誤的原因；②被
    告指控林秋萍教唆部分，雖然詹惠娟曾否認有跟被告講過是
    林秋萍教唆郭柄宏，但如果被告主觀上知道詹惠娟未曾對其
    講過這些話，不可能還在偵查中提供詹惠娟資料供檢察官傳
    喚作證，自陷誣告風險。許添旺在偵查中也有證述詹惠娟有
    對被告說，郭柄宏對被告做的事都是林秋萍教唆，被告於前
    案對林秋萍之指控並非捏造事實及誣告等語。
二、查被告於107年6月底向業主游顯榮承包後於同年7月1日起在
    新北市○○區○○○路000巷0○0號2樓施工，告訴人林秋萍為該處
    馬賽山莊社區管理委員會之財務委員，郭柄宏則自同年月5
    日起擔任該社區總幹事，被告於107年8月1日具狀向新北地
    檢署對林秋萍提出前案傷害、恐嚇取財（未遂）等告訴，嗣
    經新北地檢署檢察官偵查後，以108年度偵字第2613號為不
    起訴處分，被告提起再議，由臺灣高等檢察署發回後，又經
    新北地檢署檢察官以108年度偵續字第123號為不起訴處分確
    定等情，有被告所提告訴狀（見107年度他字第5077號偵查
    卷【下稱他5077號卷】第1至3頁）、聲請再議狀（見108年
    度偵續字第123號偵查卷【下稱偵續123號卷】第3至6頁反面
    ）、上開不起訴處分書（見108年度他字第2825號偵查卷【
    下稱他2825號卷】第9至11頁；109年度偵字第6896號偵查卷
    【下稱偵6896號卷】第5至7頁）附卷可稽，核與證人即告訴
    人林秋萍、證人郭柄宏就此部分所為之證述相符（見他2825
    號卷第7頁、第21至22頁、第91頁），且為被告所坦承或不
    爭執，是此部分之事實應堪認定。其中關於本案被告施工地
    點依被告所述，應為南天母路111巷1之1號2樓（見他2825號
    卷第53頁），核與郭柄宏於前案所述相符（見他5077號卷第
    7頁反面、第25頁反面），郭柄宏於前案所提馬賽山莊管理
    委員會107年7月份臨時會議會議記錄亦載為1之1號2樓（見
    他5077號卷第13頁），是本案起訴書及原審判決書、暨前案
    不起訴處分書中載為同巷1之14號2樓，應係誤載，爰予更正
    。
三、有無被告指訴告訴人教唆傷害、恐嚇未遂事實之認定：
㈠、證人即告訴人林秋萍於偵查中證稱：我到過被告施作的工地
    一、兩次而已，我是做財委的時候去巡視，因為他的工程造
    成1樓淹水，我是去跟他說不要再做了，這個是經過管委會
    決議的，要叫他停工。我沒有私底下接洽過被告，我都是為
    了社區的事情去的。我不知道被告為何會說我有拿他八千元
    ，我跟被告根本不認識，停工也有通知屋主等語（見偵6896
    號卷第16頁）；林秋萍於原審亦證稱：被告約於郭柄宏到職
    前之兩、三天在南天母路111巷1之1號2樓施工，我有去過施
    工現場兩次，在107年7月6日社區會議前我有去告訴屋主，
    說樓下四間都淹水，但我沒有去過被告施工的屋內，我只有
    站在樓梯看屋內施工的情況，我從來沒有走進去，因為屋主
    不讓我走進去，我是自己一個人去，沒有和詹惠娟或郭柄宏
    一起去過。施工期間，我沒有和被告講過話，我沒有要郭柄
    宏去打被告，去跟被告要錢或恐嚇取財等語（見原審訴字卷
    第160至162頁）。
㈡、證人即社區總幹事郭柄宏於偵查中證稱：我是107年7月5日開
    始擔任總幹事，但我於107年7月2日就已經在該處見習準備
    交接。在被告還在的時候我去過兩次。我第一次去是準備交
    接，當時是去瞭解環境，我有到社區去逛了一下，所以有經
    過施工現場，我有跟被告詢問施工狀況。第二次是我正式接
    了之後，我過去請他們不要施工，因為他們施工時地板做的
    太薄，導致地下室有4戶漏水，經管委會請他們停止施工，
    我只是過去告知他們不要施工，被告說好，但他們還是繼續
    做。我第二次去施工現場時，沒有跟被告發生糾紛，之後也
    沒有。我跟被告的對話次數只有這兩次。是管委會開會決議
    要求不可以施工，並非林秋萍單方決定，有會議紀錄，而且
    是詹惠娟請我過去告知被告停工，不是林秋萍，我都是聽管
    委會的指示，我也沒有要求被告要支付相關人或是社區任何
    費用等語（見他2825號卷第91至92頁），核與前引林秋萍所
    證大致相符。
㈢、又馬賽山莊管理委員會於107年7月6日召開臨時會議，由主任
    委員詹惠娟主持，討論社區1之1號2樓裝潢問題，決議該住
    戶業主游先生與住戶當面討論後，達成共識如下：①即日起
    全面停工；②由游先生至新北市公務局申請簡易裝潢執照後
    ，經公告周知方能施工；③至於7月份施工部份，導致1樓部
    份住戶天花板漏水，經雙方協議後由該戶業主游先生負責維
    修；④原先放在屋內磚頭、沙包、水泥及廢棄物請優先搬離
    現場等情，有馬賽山莊管理委員會107年7月份臨時會議會議
    記錄在卷可憑（見他5077號卷第13頁）。參以林秋萍於前案
    偵查中稱施工現場有環保局、公所的人來等語（見他5077號
    卷第18頁反面），證人許志守於偵查中證稱：施工過程有因
    為1樓天花板漏水被要求停工等語（見他5077號卷第28頁）
    ，及被告曾於本案偵查中所提「補充反訴理由狀」中指稱林
    秋萍經常謊報環保局、令工人不得施工，使被告損失很大此
    節（見他2825號卷第43至45頁），亦足證郭柄宏、林秋萍上
    開所證因被告施工造成樓下部分住戶漏水等問題，致管委會
    決議應停工，其等即通知業主及被告停工等情，應屬有據，
    並使被告因此受有損失，被告遂有對林秋萍、郭柄宏不滿之
    動機。
㈣、林秋萍、郭柄宏均否認有向被告要索金錢或保護費之事，郭
    柄宏並否認有毆打被告之行為，業如前述。經查：
　⒈被告於前案聲請再議狀中，具體指稱被告於107年6月28日向
    業主游顯榮承包上開施工現場要隔間出租之工程，當天下午
    5點林秋萍就通知新任總幹事郭柄宏來要保護費等語（見偵
    續123號卷第3頁反面、第5頁反面），然查郭柄宏是於同年7
    月5日才報到接任該社區總幹事一職，豈會於一個星期前之
    同年6月28日即向被告要索保護費？且被告所承包工程之業
    主游顯榮同為馬賽山莊社區住戶，又豈會任憑自己之工程遭
    社區管委會委員及總幹事強索保護費？況郭柄宏只是新任總
    幹事，有正當職業及收入，又怎會甫到該社區就配合林秋萍
    從事違法之要索財物甚至傷害包商？是被告所指稱之情節已
    悖於常情。此外，被告若確有遭暴力方式要索保護費，被告
    既稱詹惠娟有三次請被告改修房屋（見他2825號卷第71頁）
    ，證人詹惠娟於偵查中亦證稱：被告經常在我們社區走動，
    以前曾經幫我油漆過房子等語（見偵6896號卷第14頁），可
    徵被告與詹惠娟相識，而案發期間詹惠娟乃是擔任主委，業
    據被告及詹惠娟陳述在卷（見同上偵卷第14頁、第15頁），
    並與前開會議記錄內容相合，被告按理自可向主委詹惠娟反
    應其所稱遭總幹事郭柄宏強取八千元之暴行，然被告於原審
    卻稱：我沒有跟主委詹惠娟講郭柄宏強行拿走我八千元的事
    情（見原審訴字卷第169頁），實亦有違情理甚明。
　⒉再就被告指訴遭郭柄宏傷害之過程觀之，被告於原審陳稱：1
    07年7月6日至9日間，郭柄宏到我在馬賽山莊工地現場三、
    四次。總共三次和我有肢體糾紛，他主要跟我拿保護費，一
    開始說要拿十萬元，後來說五萬元，我說我這辛苦錢，沒什
    麼賺錢，他還是要拿，只有許志守看到的那次有人可以證明
    ，其他都沒得證明。郭柄宏總共打二次，他沒有拿棍子，他
    在工地客廳拿紅磚塊站著先打我的右腳踝內側一次，然後我
    蹲下，他再拿紅磚塊再打我的腳踝第二次。當時許志守在廁
    所那，沒有其他人在現場。許志守看到以後嚇的要死，躲在
    牆壁旁邊不敢出來，他那時候沒有看到我被郭柄宏用磚頭打
    ，是郭柄宏跟我拿錢的時候，許志守才有看到，有看到郭柄
    宏伸手到我口袋拿錢，我那些錢是要發工資的，我不想給他
    ，郭柄宏就打我的腳。紅磚塊是工地拿的，郭柄宏拿紅磚打
    我是當日下午，我當時高血壓不太舒服，先回家休息，四、
    五天後我才去醫院。郭柄宏打了第一下磚塊掉了，他就跟我
    要錢，我不給他，這中間就被他掏錢，掏多少我不知道，過
    了那麼久，拿多少我忘記了，二千或三千元，他隔天又來，
    總共跟我拿了八千元，這跟林秋萍無關，都是郭柄宏等語（
    見原審訴字卷第165至169頁）。然被告於前案提告時，告訴
    狀係記載被打「三次」（見他5077號卷第2頁），於該前案
    警詢中並稱：郭柄宏徒手毆打我的胸口，後又用磚頭打我的
    腳，並把我壓在地上等語（見他5077號卷第11頁反面），於
    前案偵查中亦稱：郭柄宏7月6、8、9日打我「好多次」（見
    他5077號卷第18頁反面），於本案偵查中卻改稱：郭柄宏打
    我是7月6日下午兩點多等語（見偵6896號卷第32頁），則郭
    柄宏究竟是只有於7月6日下午打被告兩次，還是7月6日、8
    日、9日都有毆打被告，郭柄宏是只有拿磚塊打被告，還是
    有先徒手打被告胸口，之後還有將被告壓在地上？被告前後
    所述已有不一，且郭柄宏若手持磚塊，未順勢攻擊被告上半
    身，卻特別挑被告腳踝攻擊，也有異於常情。再者，證人即
    被告所雇用之清潔工許志守於偵查中證稱：7月6日下午2點
    多，郭柄宏與被告有發生衝突，郭柄宏先是伸手到被告口袋
    要拿錢，後來又用手打被告好幾下，當時他們在客廳旁邊的
    廁所。我沒有看到磚頭，我看到郭柄宏用手打。當天下班要
    離開時，郭柄宏跟被告說你明天再不給我保護費，我會再打
    你一次，我聽到保護費是說要十萬元，郭柄宏說做總幹事沒
    什麼錢，且有好幾個孩子要養，你要在我這裡工作要交保護
    費才可以繼續工作等語（見他5077號卷第28頁反面）。則就
    被告所稱遭郭柄宏毆打之地點是在客廳，許志守在廁所旁，
    還是許志守所證稱毆打地點是在廁所，郭柄宏是如被告所說
    ，用磚頭打第一次後伸手朝被告身上掏錢，還是如許志守所
    說，是先伸手到被告口袋要拿錢後，才毆打被告，許志守與
    被告兩人所述亦不相符，參以許志守為被告雇請之工人，有
    一定情誼，其所證既有上開明顯瑕疵，並有基於人情而袒護
    被告之疑慮，自無從以許志守上開有瑕疵之證述佐證被告所
    述為真。
　⒊被告雖提出其指稱遭郭柄宏毆打所提之診斷證明書，記載被
    告應診時受有右踝部兩處擦挫傷1-2公分、腫瘀血痛行動困
    難之傷害（見他5077號卷第14頁），但該診斷證明書記載被
    告是於107年7月11日前往就診，與其指訴是於同年月6日遭
    郭柄宏持磚塊打腳踝（見他5077號卷第18頁反面），已相隔
    5日，若被告果於同年月6日即受有上開傷害致「腫瘀血痛行
    動困難」，何以能於同年月8日、9日仍前往現場施工？由此
    已難認該相隔5日之診斷證明書所載傷勢確係被告遭郭柄宏
    毆打所致。雖被告辯稱其是因遭毆打後血壓高所以未立即就
    醫，但若確實行動困難而當時有被告所稱之許志守在施工現
    場，亦可協助幫忙送醫，並大可於就診時一併請求診所醫師
    開立血壓藥物，亦難認被告上開所辯合乎情理，難以憑採。
  ⒋又被告稱是社區主委詹惠娟告知是林秋萍教唆郭柄宏為傷害
    、恐嚇取財等行為，然查：
　①詹惠娟於偵查中證稱：我完全不知道郭柄宏於107年7月6日至
    9日有對被告為恐嚇及毆打之情形，我完全不知道他們吵架
    內容，所以不可能捏造任何事實，我沒有跟被告說過是林秋
    萍叫郭柄宏前往恐嚇及毆打被告，我只知道林秋萍是監委、
    郭柄宏是總幹事，被告在施工時林秋萍有介入暸解是否有危
    害到公共安全，至於他們起何口角我完全沒有聽到（見他28
    25號卷第75至76頁）。我沒有聽被告講遭到郭柄宏或其他人
    恐嚇，說要交施工的保護費之事，除了曾請被告施作油漆工
    程外，我跟被告很少接觸。我跟林秋萍是鄰居，發生事情時
    郭柄宏才來第二天，而且林秋萍當時是財委，本來就有職責
    去處理漏水的事情，我不可能去講這件事，我們也沒有仇恨
    。我每天都會經過被告施工的地方，因為我家出入口就在那
    邊。我沒有看過林秋萍和被告在二樓施工現場吵架，我只有
    看過被告一個人在施工，沒有看過他有其他工人，包括他來
    幫我施工時也是一個人，我沒有說謊，保護費的事情我說過
    了我不知道，既然我不知道我怎麼會去跟被告說是林秋萍教
    唆郭柄宏等語（見偵6896號卷第14至15頁、第17頁、第54至
    55頁）。是詹惠娟即已明確證稱根本不知此事，並無被告所
    辯有對被告說是林秋萍教唆郭柄宏為毆打、要索保護費之事
    。
  ②而被告於偵查中稱：詹惠娟是在社區事務所2樓隔壁跟我說林
    秋萍教唆郭柄宏去恐嚇、傷害我，當時很多人在場，不確定
    他們有沒有聽到，我不認識他們，我於107年7月2日快中午1
    2點得知此事，沒有其他證人可以證明此事等語（見偵6896
    號卷第15頁）；嗣被告於原審則稱：是詹惠娟在工地隔壁馬
    賽山莊2樓的社區管委會事務所說的，但他作證都不承認。
    詹惠娟說了二次，第一次詹惠娟說是林秋萍教唆郭柄宏打我
    ，大約是在我被打之後的隔幾天。第二次是107年7月1日至7
    月10日中間的中午，也是在管委會的事務所。詹惠娟在管委
    會事務所告訴我的時候，有人聽見，但沒有人敢作證。那些
    人我不認識等語（見原審訴字卷第167至168頁）。被告上開
    所述除地點究竟是在社區管委會事務所內，或是事務所隔壁
    ，略有不同外，先稱詹惠娟於107年7月2日快中午12點告知
    林秋萍教唆此事，於原審卻稱是遭郭柄宏毆打即前述同年月
    6日之後隔幾天，時間點亦有重大出入，本案若被告果有遭
    郭柄宏毆打致行動困難之事，顯屬特別之記憶點，衡情被告
    應不致於將其遭毆打與詹惠娟告知何人教唆之時間點記錯，
    然其卻供詞反覆不一，實難令人認其所述為真。
　③再者，被告於偵查中偕同證人即其稱當時與被告共同承作工
    程之許添旺到庭後，許添旺先證稱：被告說詹惠娟有去跟他
    說是林秋萍教唆郭柄宏去打他，我有聽見或看見此事，是在
    南天母路的工地，詹惠娟去找被告，我當時有在場，被告及
    詹惠娟在說一些工程的細節，我聽不清楚等語。經檢察官質
    問：你說你聽不清楚，為何前面可以聽到詹惠娟跑來跟被告
    說的事情後，許添旺又證稱：因為被告跟詹惠娟吵得面紅耳
    赤等語。然因本案有糾紛者為被告與林秋萍，非詹惠娟，似
    無與被告吵得面紅耳赤之必要，檢察官乃向許添旺確認是詹
    惠娟還是林秋萍？許添旺竟改稱是「林秋萍」，林秋萍當時
    在場等語（以上見偵6896號卷第32至33頁）。惟若向其要索
    保護費之林秋萍亦在場，被告自不可能遺漏此事，衡情亦會
    向林秋萍確認詹惠娟所述是否為真，但被告先前向檢察官稱
    詹惠娟告知此事時，在場者我不認識等語（見偵6896號卷第
    15頁），甚至於前案中還稱告知其郭柄宏是林秋萍指使之事
    者，是「秘密證人」，不能讓林秋萍知道等語（見他5077號
    卷第18頁反面），顯然被告之意乃為林秋萍當時並不在場甚
    明，否則有何「秘密證人」可言。然於許添旺為上開林秋萍
    也在場之證述後，被告竟稱詹惠娟及林秋萍都有在場（見偵
    6896號卷第33至34頁），其刻意附和以圓許添旺證詞之意，
    甚為明顯。而由許添旺竟與被告及各該證人所述不符，證稱
    詹惠娟、林秋萍當時同時在場，被告還與林秋萍吵得面紅耳
    赤此情，亦可徵應無其所說之事，不過是其臨訟杜撰而於遭
    檢察官質疑時，情急之下所為之遁詞，又被告見此竟也一改
    前詞，改稱林秋萍亦在場，亦足見應無被告所稱詹惠娟告知
    林秋萍教唆之事，被告方會在檢察官就許添旺之證詞向其確
    認時，也在情急之下附和更改，而非直接據實陳稱許添旺可
    能是記錯了之類話語。
　⒌辯護人雖稱被告可能是因年事已高且時間已久致記憶有誤而
    所證前後不一，但被告於107年8月1日即具狀提出告訴（見
    他5077號卷第1頁被告所提告訴狀上新北地檢署之收文戳章
    ），當時距離案發時間不到1個月，若果有其所稱遭強索保
    護費甚至拿磚塊砸傷腳踝之惡劣行為，被告理應就案發經過
    及詹惠娟告知幕後共犯之過程記憶深刻，當不致於郭柄宏是
    毆打幾次，有無先出手打其胸口此人身要害及詹惠娟告知時
    該遭指名之共犯林秋萍是否同時在場等重要事實，有所淡忘
    ，且被告於前案及本案多次提出書狀表達意見，亦可徵其時
    常回想案發過程，亦難認有因年事已高致記憶有誤之情事，
    是辯護人此部分所辯，實無從為有利於被告之認定。
　⒍辯護人雖又稱若果無此事，被告無須陳稱是經詹惠娟告知，
    還提供詹惠娟之聯絡資料，若詹惠娟到庭後否認，被告豈非
    自陷於誣告罪之風險。然被告前於67年、90年、94年間有因
    誣告案件經偵查後起訴並經法院判刑確定且執行完畢之紀錄
    ，有本院前案紀錄表在卷可按，顯然被告並不會因畏懼受誣
    告罪之追訴而不敢在司法程序中虛捏事實，是辯護人此部分
    所辯，亦難憑採（上開被告前案紀錄並非用以證明被告本案
    之犯罪事實，僅係用以說明辯護人所辯不足為被告有利認定
    之理由）。
　⒎綜上可知，證人郭柄宏、林秋萍、詹惠娟等人均明確證稱並
    無被告所稱遭郭柄宏毆打，遭強索保護費暨經詹惠娟告知是
    林秋萍教唆郭柄宏所為等情，而被告歷次所述除前後有所出
    入，亦與其所聲請傳喚之證人許志守、許添旺等人所證未合
    ，並有更改陳詞附和許添旺所證之事，顯與事實相違，參以
    被告於提出前案告訴時確因其施工造成樓下漏水，而遭社區
    管委會決議停工，並由林秋萍、郭柄宏告知被告，被告且稱
    其因此受有損失，可見其對林秋萍、郭柄宏具有怨隙此節，
    自堪認本案並無被告所指稱遭郭柄宏毆打及遭林秋萍、郭柄
    宏強索保護費之情事。
四、按刑法第169條第1項之誣告罪，以意圖他人受刑事或懲戒處
    分，向該管公務員誣告為構成要件，即明知無此事實而故意
    捏造，虛構事實進而為申告他人犯罪，即已成立（最高法院
    105年度台上字第66號判決意旨參照）。本案既無被告所指
    稱遭郭柄宏毆打及遭林秋萍、郭柄宏強索保護費之情事，被
    告卻因林秋萍、郭柄宏執行管委會決議要其停工而心生不滿
    ，虛構林秋萍指使郭柄宏毆打被告並向其要索保護費之事，
    而出具告訴狀於107年8月1日遞件至新北地檢署，誣指林秋
    萍涉犯恐嚇取財、傷害等罪，使林秋萍因而接受刑事偵查，
    有受刑事處罰之風險，自屬虛構事實，並具有意圖使林秋萍
    受刑事處罰之誣告故意，至為灼然，即應構成誣告罪。
五、綜上，被告上開所辯均非可採，本案事證明確，被告犯行堪
    以認定，應依法論科。至被告雖聲請傳喚證人許志守，欲證
    明許志守於前案即108年度偵字第2613號案件偵查中所為之
    證述屬實（見本院卷第244頁），然證人所證是否可信，乃
    係法院本於客觀事證依職權認定，並非證人多講幾遍就是可
    信，本院既未認定許志守前於偵查中所為證述無證據能力，
    且許志守為被告之友性證人，直接引用其於偵查中所證即可
    ，自無重複傳喚之必要。又被告聲請證人「楊」美芳部分（
    依被告前於偵查中所提「補充證人證據狀」，似為「游」美
    芳，見偵6896號卷第46頁），欲證明被告是跟別人租房子，
    沒有欠租金，楊（游）美芳有看到林秋萍叫人到被告家搬東
    西之事實（見本院卷第244頁），但該部分事實顯與本案無
    關，至多涉及被告另案被訴誣告罪之事實（即本院109年度
    上訴字第2373號誣告案件），顯亦無傳喚必要，併此敘明。
參、論罪部分：　　　
    核被告所為，係犯刑法第169條第1項之誣告罪。
肆、維持原判決之理由：　　　
一、原審同上認定，以被告所為事證明確，係犯刑法第169條第1
    項之誣告罪，並審酌被告係國小畢業，現在從事裝潢施工，
    經濟狀況勉持（見原審訴字卷第171頁），其曾因竊盜案件
    ，經原審法院以106年度簡字第503號判決判處有期徒刑6月
    ，緩刑2年確定，竟於緩刑期間不知悔改，虛構事實誣指告
    訴人林秋萍涉犯教唆傷害及恐嚇取財未遂罪嫌，經新北地檢
    署檢察官先以108年度偵字第2613號為不起訴處分，被告聲
    請再議由臺灣高等檢察署發回後，又經新北地檢署檢察官以
    108年度偵續字第123號為不起訴處分而確定，是被告之行為
    ，徒然耗費司法資源，兼衡被告否認犯行之態度等一切情狀
    ，量處有期徒刑四月，認事用法並無違誤，量刑亦屬妥適，
    應予維持。
二、被告上訴意旨猶執前詞否認犯罪，業經本院論駁如前，自非
    可採。至量刑部分，雖辯護人主張若認被告有罪，考量被告
    年事已高，應從輕量刑等語（見本院卷第246頁），惟按關
    於刑之量定，法院本有依個案具體情節裁量之權限，倘科刑
    時係以行為人之責任為基礎，並審酌刑法第57條各款所列情
    狀，而其所量之刑及酌定之應執行刑，既未逾越法律所規定
    之範圍，亦無違反比例、公平及罪刑相當原則者，即不得任
    意指為違法。查原審於量刑時已依刑法第57條規定以行為人
    之責任為基礎，於理由內說明其審酌該條所列情狀後之量刑
    事由，以本案被告如前所述已有數次誣告前科經判處徒刑且
    執行完畢之素行，仍不知悔改，暨本案情節、被告犯後態度
    等情觀之，原審所量處之刑並未逾越法定裁量範圍，亦無明
    顯違反罪刑相當原則之濫用權限情形，衡酌被告所犯刑法第
    169條第1項誣告罪為法定刑七年以下有期徒刑之罪，原審僅
    量處有期徒刑四月，顯已從最低度刑量起，自難認有何量刑
    過重之處。準此，被告上訴意旨均無理由，應予駁回。
據上論斷，應依刑事訴訟法第368條，判決如主文。
本案經檢察官蔡顯鑫到庭執行職務。
中　　華　　民　　國　　111 　年　　6 　　月　　16　　日
                  刑事第二十庭  審判長法　官  王復生
                                      法　官  蕭世昌
                                      法　官  張紹省
以上正本證明與原本無異。
如不服本判決，應於收受送達後20日內向本院提出上訴書狀，其
未敘述上訴之理由者並得於提起上訴後20日內向本院補提理由書
（均須按他造當事人之人數附繕本）「切勿逕送上級法院」。
                                      書記官  莫佳樺
中　　華　　民　　國　　111 　年　　6 　　月　　16　　日
附錄：本案論罪科刑法條全文
中華民國刑法第169條第1項
意圖他人受刑事或懲戒處分，向該管公務員誣告者，處七年以下
有期徒刑。